【裁判字號】    95,上訴,640
【裁判日期】    950530
【裁判案由】    強盜
【裁判全文】
臺灣高等法院高雄分院刑事判決         95年度上訴字第640號
上  訴  人  臺灣高雄地方法院檢察署檢察官
被      告  乙○○
指定辯護人  本院公設辯護人  甲○○
上列上訴人因被告強盜案件，不服臺灣高雄地方法院95年度訴字
第47號中華民國95年3 月15日第一審判決（起訴案號：臺灣高雄
地方法院檢察署94年度偵字第28407 號），提起上訴，本院判決
如下：
    主  文
原判決撤銷。
乙○○犯準強盜罪，累犯，處有期徒刑伍年貳月。
    事  實
一、乙○○於民國（下同）91年間，因違反毒品危害防制條例案
    件，經臺灣高雄地方法院判處有期徒刑4 月確定；又於92年
    間因毒品危害防制條例案件，經臺灣屏東地方法院判處有期
    徒刑10月確定；再於93年間因竊盜、詐欺及偽造文書案件，
    經臺灣高雄地方法院分別判處有期徒刑8 月、3 月、3 月確
    定。上開宣告刑復經定應執行刑為有期徒刑2 年，於94年6
    月9 日縮短刑期假釋出獄，於同年7 月22日假釋期滿未經撤
    銷視為執行完畢。詎仍不知悔改，於94年12月7日上午8 時
    10分許，意圖為自己不法之所有，騎乘車牌號碼為WRO-175
    號輕型機車，至高雄縣鳳山市○○路106 號「九九九檳榔攤
    」，將機車停放在檳榔攤前。乙○○下車後先假意在該處等
    候友人，並向檳榔攤內之店員丙○○佯稱詢問時間，又沿該
    店繞行2 圈後，即站在檳榔攤之右側，向其內之丙○○騙稱
    ：檳榔攤後方內有1 名男子，致丙○○不疑有他，遂朝左方
    門外探頭出去往裡望去，乙○○即趁丙○○轉頭查看，不知
    防備之際，迅速自丙○○右方進入檳榔攤內，徒手竊取丙○
    ○持有置於檳榔攤前方桌上塑膠盒內之現金新臺幣（下同）
    1,150 元（100 元紙鈔6 張及50元硬幣11枚）。得手後迅速
    跑出檳榔攤至前方之機車旁，丙○○聽聞櫃門遭開啟聲而發
    覺遭竊，即追出檳榔攤外，以手拉住乙○○，要求返還竊得
    之現金，為乙○○所拒，乙○○並發動機車準備離開，丙○
    ○為阻擋乙○○離開，再跑到機車旁，以雙手分別緊拉乙○
    ○之右手及機車右方後視鏡，乙○○為防護贓物及脫免逮捕
    ，竟執意騎車緩慢前行（即為實施強暴之方式），致丙○○
    遭拖行數公尺，因此受有右膝挫擦傷2 處（各約1 公分×0.
    3 公分）之傷害。嗣因乙○○拖行丙○○來回折返之時，3
    名路過當地之路人幫忙壓制，乙○○始因重心不穩致與機車
    一併摔倒在地，而遭逮捕，並由隨即趕赴現場之警員高吉正
    處理。
二、案經丙○○訴由高雄縣政府警察局鳳山分局報告台灣高雄地
    方法院檢察署檢察官偵查起訴。
    理  由
壹、程序方面
    按被告以外之人於審判外之言詞或書面陳述，除法律有規定
    者外，不得作為證據；又被告以外之人於審判外之陳述，雖
    不符刑事訴訟法第159 條之1 至第159 條之4 之規定，而經
    當事人於審判程序同意作為證據，法院審酌該言詞陳述或書
    面陳述作成時之情況，認為適當者，亦得為證據；另當事人
    、代理人或辯護人於法院調查證據時，知有第159 條第1 項
    不得為證據之情形，而未於言詞辯論終結前聲明異議者，視
    為有前項之同意，刑事訴訟法第159 條第1 項、第159 條之
    5 分別定有明文。本件檢察官、辯護人及被告於本院審判程
    序時，就原審判決所引用各項證據（含傳聞證據、非傳聞證
    據及符合法定傳聞法則例外之證據）之證據能力均明示同意
    有證據能力（見本院卷第38頁），且於本院言詞辯論終結前
    ，檢察官、辯護人及被告對於卷附具有傳聞證據性質之證據
    ，既均已知其情，均未聲明異議，本院認該具有傳聞證據性
    質之證據，並無任何違法取證之不適當情形，以之作為證據
    使用係屬適當，自得採為認定被告犯罪事實之證據。
貳、實體方面：
一、訊據被告乙○○對於上揭竊盜犯行坦承不諱，惟矢口否認有
    何對被害人施強暴之行為，辯稱：伊竊得金錢被發現後，為
    被害人擋住去路，伊就把錢還給被害人，被害人堅持報警，
    伊要騎車離開，才發生拉扯，被害人才受傷的，伊未施暴，
    無強盜行為云云。
二、經查：
  (一)被告乙○○所為上揭竊盜犯行之自白，核與證人丙○○於原
    審及本院審理中證述遭竊之情節大致相符，復有贓物認領保
    管單1 紙（上載扣得丙○○失竊之物品為100 元紙鈔6 張及
    50元硬幣11枚，共計1,150 元）、現場照片4 張在卷可資佐
    證，被告此部分犯行明確，洵堪認定。
  (二)被害人丙○○發現遭竊追出後，拉住被告要求還錢，被告並
    沒還，被害人乃自被告手上搶回一節，已據證人丙○○於偵
    查中到庭結證屬實（見偵查卷第56頁），已難認被告有主動
    還錢之事。且如被告確有主動返還所竊得金錢之事，以當時
    現場僅丙○○與被告2 人，丙○○所在乎者應係金錢有無拿
    回，其既已取回金錢，何須不顧慮自身安全，而冒受傷危險
    ，執意拉住被告，阻擋其離去之必要？是被告所辯主動還錢
    云云，顯不採信。又被害人丙○○於94年12月7 日即案發當
    日確實受有「左胸挫傷」、「右膝挫擦傷2 處（各約1 公分
    ×0.3 公分）」之傷害，此有高雄市立小港醫院診斷證明書
    1 紙附卷可憑（見偵查卷第23頁）。丙○○之上開傷勢係因
    被告竊取現金之後，隨即衝到機車旁邊，丙○○跟著跑到被
    告機車旁邊，要求被告返還，但被告不還，並騎在機車上發
    動機車，丙○○即一手拉著被告的右手，一手拉著被告右側
    的後照鏡，被告即騎車向前走，丙○○就被拖著走，直到約
    有法庭對角線距離的檳榔攤旁邊巷子口，其間被告的速度雖
    然不快，但因丙○○在拖行當中膝蓋不知拉扯或刮到何物因
    此裂開而受傷，直至巷子口時有位騎機車的男子路過下車幫
    忙抓住被告機車尾端，但被告還是要跑，該男子便將被告機
    車鑰匙拔下來，被告便再掉頭轉向執意要跑，丙○○即再抓
    住被告左邊的手，此時再有2 位卡車司機路過下車將被告按
    住，被告機車也倒下來，丙○○也倒在機車上導致左胸受傷
    等情，業據證人丙○○在原審審理時到庭結證甚詳（見原審
    卷第67頁至第73頁）。又案發後到場處理之警員高吉正、趙
    烽傑於檢察官偵查中亦均到庭作證，證人高吉正證稱：「（
    你看到被害人時她何處受傷？）我看到被害人時她是蹲著，
    我覺得她腹部可能有受傷，後來仔細看發現她膝蓋有受傷」
    ；證人趙烽傑證稱：「到場時涉嫌人（即被告）已經被其他
    人抓住，高吉正警員就下車詢問情況，我負責幫忙看住嫌疑
    人，被害人有給我們看傷勢，是在膝蓋的上方有刮擦痕」等
    語（見偵卷第56頁至第57頁），足認被害人丙○○於阻止被
    告逃離現場之過程中確受有上開膝部之傷害。再被告對於其
    在離開現場之過程中，遭丙○○持續拉扯阻止其離開，後來
    其與丙○○均跌倒之事實均未爭執，其於本院審理中亦坦承
    被害人丙○○所受上開傷害，係機車拉扯時所造成之傷害等
    語在卷（見本院卷第36頁）。足見，被害人丙○○係因為阻
    止被告騎乘機車逃離現場，故緊拉被告右手及機車右側後照
    鏡，但被告執意離開，猶不顧丙○○緊拉不放而緩慢騎車向
    前，因此致丙○○遭被告騎乘之機車拖行，並在拖行之過程
    中致丙○○受有「右膝挫擦傷2 處（各約1 公分×0.3 公分
    ）」之傷害已明（至丙○○所受之「左胸挫傷」，係因被告
    為路人壓制而與機車一同摔倒，丙○○亦因而摔倒撞擊機車
    所致，與被告騎車拖行無關）。
  (三)刑法第329 條之準強盜罪，係以竊盜或搶奪，因防護贓物，
    脫免逮捕或湮滅罪證，而當場施以強暴脅迫者為構成要件。
    所謂強暴，指直接或間接對於人之身體施以暴力，壓制被害
    人之抗拒或使被害人處於不能抗拒之狀態即為已足，不必被
    告有積極之故意暴行。本件被告於其手部及機車後照鏡為被
    害人拉住，阻止其離去並要求還錢時，拒不還錢，且明知發
    動機車前行，雖速度不快，惟於機車前駛當中，被害人會因
    重心不穩導致身體受傷，仍繼續向前行駛至數公尺遠之巷口
    ，致被害人因此受有上揭膝部傷害，而於見義勇為之不知名
    男子加入阻擋，並拔下機車鑰匙後，仍要逃跑，終為加入之
    2 位貨車司機壓制，始為警查獲等情，已據證人丙○○結證
    屬實。被告明知被害人已拉住機車，仍予駕車拖行數公尺，
    致被害人身體受傷，顯非僅為強力排除猛拖之被動行為，而
    屬當場實施強暴之行為無訛。又被告既拒不交出所竊得金錢
    ，於遭人阻擋時又急欲逃離現場，其顯有防護贓物及脫免逮
    捕之意思甚明。是被告確有竊取他人金錢，因防護贓物及脫
    免逮捕，當場施以強暴之犯行無疑。被告上開所辯無準強盜
    之犯行，顯為避重就輕之飾詞，不足採信，犯行堪以認定。
三、核被告所為，係犯刑法第329 條之準強盜罪，應依刑法第32
    8 條第1 項論科。至被害人所受膝部挫擦傷，係遭強暴拖行
    之當然結果，自不另論傷害罪。被告於91年間因違反毒品危
    害防制條例案件，經原審法院判處有期徒刑4 月確定；又於
    92年間因毒品危害防制條例案件，經臺灣屏東地方法院判處
    有期徒刑10月確定；再於93年間因竊盜、詐欺及偽造文書案
    件，經原審法院分別判處有期徒刑8 月、3 月、3 月確定。
    上開宣告刑復經定應執行刑為有期徒刑2 年，於94年7 月22
    日假釋期滿未經撤銷視為執行完畢之事實，有卷附台灣高等
    法院被告前案紀錄表1 紙可稽，其於有期徒刑執行完畢後，
    5 年內再犯有期徒刑以上之本罪，為累犯，依刑法第47條規
    定加重其刑。
四、原審認被告罪證明確，予以論罪科刑，固非無見；惟被告所
    為之上開犯行，已成立刑法第329 條之準強盜罪，原判決認
    僅構成竊盜罪及傷害罪，顯有未洽。檢察官上訴意旨，執此
    指摘原判決不當，為有理由，自應由本院將原判決撤銷改判
    。審酌被告已有多次犯罪前科，有上開前案紀錄表可按，仍
    不思改過向上，以一己勞力賺取金錢，而營正當生活，為逞
    貪慾，而竊取他人財物，遭發現後，仍不顧被害人身體安危
    ，恣意以機車拖行，導致被害人受傷，其惡性非輕，惟念其
    所竊得財物僅約1,150 元，尚非鉅款，並已發還被害人，且
    被害人所受傷害尚輕，及其犯後坦承部分犯行等一切情狀，
    爰量處如主文第2 項所示之刑。
據上論結，應依刑事訴訟法第369 條第1 項前段、第364 條、第
299 條第1 項前段，刑法第329 條、第328 條第1 項、第47條，
判決如主文。
本案經檢察官許月雲到庭執行職務。
中    華    民    國    95    年    5     月    30    日
                  刑事第四庭    審判長法  官 蕭權閔
                                      法  官 陳吉雄
                                      法  官 林水城
以上正本證明與原本無異。
如不服本判決應於收受本判決後10日內向本院提出上訴書狀，其
未敘述上訴理由者，並得於提起上訴後10日內向本院補提理由書
狀（均須按他造當事人之人數附繕本）「切勿逕送上級法院」。
中    華    民    國    95    年    5     月    30    日
                                      書記官 吳新貞
附錄本件判決論罪科刑法條：
中華民國刑法第329條
竊盜或搶奪，因防護贓物、脫免逮捕或湮滅罪證，而當場施以強
暴脅迫者，以強盜論。
中華民國刑法第328條第1項
意圖為自己或第三人不法之所有，以強暴、脅迫、藥劑、催眠術
或他法，至使不能抗拒，而取他人之物或使其交付者，為強盜罪
，處5 年以上有期徒刑。


司法院資訊處製作；財團法人民間司法改革基金會備份。
